【裁判字號】    98,交聲,1810
【裁判日期】    980710
【裁判案由】    違反道路交通管理處罰條例聲明異議
【裁判全文】
臺灣臺北地方法院交通事件裁定        98年度交聲字第1810號
原處分機關  交通部公路總局臺北區監理所板橋監理站
異  議  人
即受處分人  甲○○
上列受處分人因違反道路交通管理處罰條例案件，對於臺北市交
通事件裁決所民國98年1 月14日所為之處分（原處分案號：板監
裁字第裁41-DB0000000號），聲明異議，本院裁定如下：
    主  文
異議駁回。
    理  由
一、按汽車駕駛人，未領有駕駛執照駕駛小型車或機器腳踏車者
    ，處新臺幣（下同）6000元以上12000 元以下罰鍰，並當場
    禁止其駕駛；又汽車駕駛人，行經有燈光號誌管制之交岔路
    口闖紅燈者，處1800元以上5400元以下罰鍰，道路交通管理
    處罰條例第21條第1 項第1 款、第53條第1 項分別定有明文
    。又道路交通管理處罰條例所稱之汽車，依該條例第3 條第
    8 款之規定，包含機器腳踏車在內。
二、本件異議人即受處分人甲○○於民國97年3 月4 日上午10時
    5 分許，未領有我國監理機關掣發之駕駛執照，即駕駛車牌
    號碼GOS －806 號重型機車（下稱系爭機車），於桃園縣文
    化二路與文化二路18巷口，未遵守道路交通號誌之指示而闖
    紅燈，經桃園縣政府警察局龜山分局警員當場攔停舉發「無
    照駕駛」及「闖紅燈」之違規，惟異議人並未於舉發通知單
    所載應到案日期（97年3 月22日）前到案或提出申訴，原處
    分機關即交通部公路總局臺北區監理所板橋監理站乃依道路
    交通管理處罰條例第21條第1 項第1 款、第53條第1 項及違
    反道路交通管理事件統一裁罰基準及處理細則暨裁罰基準表
    （逾越應到案期限60日以上）之規定，於98年1 月14日裁處
    異議人罰鍰共計14100 元（未領有執照駕駛機器腳踏車部分
    ，處罰鍰9600元；駕駛機器腳踏車行經燈光號誌管制之交岔
    路口闖紅燈部分，處罰鍰4500元）。
三、異議意旨略以：當時不是伊騎車的，伊只是牽著那部系爭機
    車，是伊朋友丙○○騎車載伊的，因為那時候機車壞掉，他
    要去找人來幫忙，所以叫伊在那邊等，因為車子太多怕危險
    ，伊就把機車牽到旁邊去，結果警察過來就叫伊把證件拿出
    來，伊跟警察說伊不會騎車，警察不聽伊說就開紅單給伊，
    為此聲明不服，請求撤銷原處分云云。
四、本院查：
（一）本件異議人於前揭時地，未領有駕駛執照即駕駛系爭機車
      ，未遵守道路交通號誌之指示而闖紅燈等情，除異議人對
      其本身未持有駕照乙情不爭執外，並據證人即當時舉發員
      警乙○○於本院調查時具結證稱：「我在文化二路18巷口
      ，那個地方是Ｔ字型路口，我在那邊執行交通取締，我遠
      遠的看到有一部機車闖紅燈，我把他攔下來，要求出示證
      件，他是騎機車闖紅燈，我們就是請他出示證件、駕照、
      行照，後來因為他沒有帶，當時應該只有身分證或是護照
      或是什麼，他有出示證件，但是沒有出示駕照，後來經過
      無線電通報請所內員警去查，查出他汽機車都沒有駕照，
      所以開他無照駕駛、闖紅燈」、「我確定是他（指異議人
      ）騎機車，但是有沒有載人我不知道，因為太久了，這個
      處罰是處罰駕駛，如果他坐在後面，我會處罰騎機車的人
      」、「（異議人有說他要跟你解釋，他不會騎機車，你沒
      有聽，然後就直接開單，是否如此？）他有騎車闖紅燈，
      如果不會騎車，怎麼會騎車闖紅燈，而且讓我抓到，因為
      我跟他無冤無仇，也不會無故開他單。」等語明確，復有
      臺中市警察局第二分局98年3 月5 日中分二警交字第0980
      006413號函文在卷可稽。
（二）異議人雖以前開情詞置辯云云。惟查，異議人於98年3 月
      4 日之陳述書固表示：當時在長庚後門，因車子故障，「
      我正牽車過馬路」，有一員警就開紅單等語（見本院卷第
      15頁）；然於98年5 月5 日之聲明異議狀中改稱：當天我
      的朋友騎系爭機車來接我，誰知機車破胎，我的朋友前去
      找車行，「而我側坐在車上等朋友」，那時候有警察過來
      就開我紅單等語（見本院卷第4 頁）；異議人嗣於本院98
      年6 月26日調查時又稱伊當時只是把機車牽到旁邊去云云
      ，則其所辯當時案發情形前後不一，是否屬實，容有可疑
      。而本院審酌證人乙○○與異議人並無怨隙，核無甘冒偽
      證重典及濫開罰單所必須面臨之刑事及行政責任，誣陷異
      議人之虞，且本院經查亦無任何證據足資證明其有捏造事
      實違法取締之情事，則執勤員警乙○○本其維護交通秩序
      、安全職責所為之舉發，且經本院命具結擔保並為合理說
      明之證述，應屬可採。是異議人之前揭違規行為，堪以認
      定。
（三）至證人丙○○固於本院調查時證稱：系爭機車系伊所有，
      當天上午伊有騎車去載異議人沒錯，後來車子在文化路那
      裡拋錨，伊就叫異議人看一下車子，伊則走去找車行來幫
      忙云云；惟訊之證人丙○○為何可以確定違規日期時，其
      表示因時間太久，已忘記車子拋錨那天是幾號等語，其復
      表示：伊沒有看到本件開罰單的事，是異議人拿罰單給伊
      看等語，則異議人於等待證人丙○○期間，有無擅自騎乘
      系爭機車致遭警攔停開單，證人丙○○當時既未在場，所
      述自不足為異議人有利之認定。
五、綜上所述，異議人確有於上開時、地未領有駕駛執照駕駛機
    器腳踏車及駕車行經有燈光號誌之交岔路口闖紅燈之違規事
    實。從而，原處分機關依道路交通管理處罰條例第21條第1
    項第1 款、第53條第1 項及違反道路交通管理處罰條例統一
    裁罰基準表規定，裁處異議人罰鍰共計14100 元（未領有執
    照駕駛機器腳踏車部分，處罰鍰9600元；駕駛機器腳踏車行
    經燈光號誌管制之交岔路口闖紅燈部分，處罰鍰4500元），
    經核均無違法或不當之處。從而，本件異議為無理由，應予
    駁回。
據上論斷，應依道路交通案件處理辦法第19條，裁定如主文。
中    華    民    國    98    年    7     月    10    日
                          交通法庭法  官  吳俊龍
上正本證明與原本無異。
如不服本裁定應於送達後5日內向本院提出抗告狀。
                                  書記官  劉俊源
中    華    民    國    98    年    7     月    10    日


司法院資訊處製作；財團法人民間司法改革基金會備份。
